【裁判字號】    94,交聲,2208
【裁判日期】    950216
【裁判案由】    交管條例聲異
【裁判全文】
臺灣板橋地方法院交通事件裁定        94年度交聲字第2208號
原處分機關  交通部公路總局臺北區監理所
異  議  人
即受處分人  甲○○
上列異議人即受處分人因違反道路交通管理處罰條例案件，對於
交通部公路總局臺北區監理所於民國九十四年七月二十二日所為
之裁決處分（原處分案號：北監自裁字第裁四０－ＺＦＡ００三
九四五號），聲明異議，本院裁定如下：
    主  文
異議駁回。
    理  由
一、本件聲明異議意旨略以：交通部公路總局臺北區監理所稱裁
    決書已交郵局送達，試問如郵務士投錯地址，甚或遺失，當
    事人如何收到告知？有關人民權利之裁處，不能只憑寄存於
    郵局招領即可裁處，試問有任何照片或現代科學證據能證明
    招領通知書有送到當事人住所？當不能送達時，依行政程序
    法第七十三條及第七十四條之規定，得將文書寄存送達地之
    自治機關或警察局，並作送達通知書兩份，一份黏貼於應受
    送達人居住所，另一份交由鄰居轉交或置於該送達處所，況
    實務上送達不能時，理應將送達通知書黏貼於明顯處並拍照
    存證等語，爰請求撤銷原處分云云。
二、按受處分人，不服道路交通管理處罰條例第八條主管機關所
    為之處罰，得於接到裁決書之翌日起二十日內，向管轄地方
    法院聲明異議；又交通法庭認聲明異議不合法律上之程式或
    其異議權已經喪失者，應以裁定駁回之，該條例第八十七條
    第一項及道路交通案件處理辦法第十八條前段分別定有明文
    。故受處分人自應於上開規定之期間內向法院聲明異議，倘
    受處分人逾期異議，即於法不合，法院自應裁定駁回。復按
    處理違反道路交通管理事件，有關文書送達之程序，依行政
    程序法之規定，違反道路交通管理事件統一裁罰基準及處理
    細則第五條定有明文。又送達，於應受送達人之住居所、事
    務所或營業所為之；於應送達處所不獲會晤應受送達人時，
    得將文書付與有辨別事理能力之同居人、受僱人或應送達處
    所之接收郵件人員；應受送達人或其同居人、受僱人、接收
    郵件人員無正當理由拒絕收領文書時，得將文書留置於應送
    達處所，以為送達；送達，不能依前二條規定為之者，得將
    文書寄存送達地之地方自治或警察機關，並作送達通知書兩
    份，一份黏貼於應受送達人住居所、事務所、營業所或其就
    業處所門首，另一份交由鄰居轉交或置於該送達處所信箱或
    其他適當位置，以為送達。前項情形，由郵政機關為送達者
    ，得將文書寄存於送達地之郵政機關，行政程序法第七十二
    條第一項前段、第七十三條第一項、第三項、第七十四條第
    一項、第二項分別有所規定。
三、經查，原處分機關交通部公路總局臺北區監理所將本件裁決
    書以掛號郵寄之方式向異議人之戶籍地址即臺北縣樹林市○
    ○街○段二十三之二號送達，郵務機關於民國九十四年七月
    二十九日，因應受送達人之本人或其同居人、受僱人或應受
    送達處所接收郵件人員無正當理由拒絕收領，且有難達留置
    情事，即將該裁決書寄存於送達地之郵政機關即臺北縣樹林
    市柑園郵局招領，並製作「寄存送達通知書」二份，一份黏
    貼於應受送達人即異議人上址門首，另一份置於該址信箱以
    為送達等情，有原處分機關九十四年十二月十三日北監自字
    第０九四一０一九九八二號函、送達證書及臺北縣樹林郵局
    （板橋八十二支）郵務股於九十五年一月十八日在該送達證
    書上回覆之說明各一紙附卷可稽。至異議人雖辯稱實務上應
    以照相或科學儀器證明寄存送達云云，惟文書之送達並不以
    照相存證為其要件，且現行法規亦未明定應採照相或科學儀
    器之方式以證明寄存送達之事實，再就實際而言，一般郵務
    士並未配置有自動照相設備，枉論隨身攜帶以供拍照存證，
    況郵務士每日處理應送達之郵件甚多，對此等寄存送達之程
    序自熟知甚稔，且其與收件人或送件人多不相識，當無疏漏
    或故意不黏貼或留置寄送送達通知書之可能，甚且，本件裁
    決書乃因應受送達人等拒絕收領，始改採寄存送達之方式以
    為送達，是異議人對於郵政機關曾送達該裁決書一節，實難
    諉為不知。從而，依照上揭法條規定，前開寄存送達程序於
    法並無不合，是本件裁決書既已於九十四年七月二十九日即
    已生合法送達於異議人之效力，異議人卻遲至九十四年十二
    月二十日始向原處分機關聲明異議，再轉送本院審理，此有
    異議人提出之聲明異議狀上蓋印之原處分機關自用車裁罰課
    收文章為憑，顯已逾二十日之法定不變期間，揆諸首揭規定
    ，本件異議人聲明異議於法尚有未合，且無從補正，自應予
    裁定駁回之。
四、依道路交通案件處理辦法第十八條前段，裁定如主文。
中    華    民    國    95    年    2     月    16    日
                  交通法庭  法  官  王  瑜  玲
上列正本證明與原本無異。
如不服本裁定，應於裁定送達後5日內向本院提出抗告狀。
中    華    民    國    95    年    2     月    17    日
                            書記官  黃  頌  棻


司法院資訊處製作；財團法人民間司法改革基金會備份。
